臺灣士林地方法院民事裁定　　　　　　　　96年度破字第43號
聲　請　人　柯金蘭（即甲○○之遺產管理人）
上列聲請人聲請宣告甲○○遺產破產事件，本院裁定如下：
    主  文
聲請駁回。
聲請程序費用由聲請人負擔。
    理  由
一、本件聲請意旨略以：緣聲請人為甲○○之妹，甲○○於民國
    93年8 月19日歿，全體繼承人均聲明拋棄繼承，而利害關係
    人臺灣新光商業銀行股份有限公司向本院聲請指定遺產管理
    人，經本院94年度財管字第86號裁定指定聲請人為甲○○之
    遺產管理人。查甲○○之遺產總額為新臺幣（以下同）465
    萬928 元，其債務總額約1,308 萬6,163 元，遺產不足以清
    償債務，爰依破產法第59條規定聲請宣告破產等語。
二、按遺產不敷清償被繼承人債務，而無繼承人時，亦得宣告破
    產，破產法第59條第1 項第1 款定有明文。復按，依同法第
    148 條規定之旨趣，除債務人之財產不敷清償破產財團之費
    用及財團之債務外，尚難認無宣告破產之實益。是以法院就
    破產之聲請，應依職權為必要之調查，倘債務人確係毫無財
    產可構成破產財團，或債務人之財產不敷清償破產財團之費
    用及財團之債務，無從依破產程式清理其債務時，始得以無
    宣告破產之實益，裁定駁回聲請，此觀司法院25年院字第
    1505號解釋自明（最高法院86年臺抗字第479 號裁定意旨參
    照）。又依破產法第108 條、第109 條、第95條、第97條及
    第82條之規定，如債務人之財產，於破產宣告前，已有質權
    、抵押權或留置權，該等別除權之債權人行使權利後，債務
    人實質上已無財產，或其財產已不足支付財團費用，破產財
    團自無由從成立，為債權人及債務人之利益，即無宣告債務
    人破產之實益。（臺灣高等法院90年抗字第1709號裁定意旨
    參照）。
三、經查：
  (一)聲請人主張甲○○之債權總額總計1,308 萬6,163 元（含臺
    灣新光商業銀行股份有限公司債權759 萬2,042 元、第一商
    業銀行股份有限公司債權427 萬2,502 元及利息、違約金、
    玉山商業銀行股份有限公司債權83萬2,000 元及利息、違約
    金、台北富邦商業銀行股份有限公司債權32萬元及利息、違
    約金、臺北稅捐稽徵處大安分處稅捐債權6 萬9,619 元），
    而其名下財產僅有坐落於臺北市○○區○○路1 段279 號、
    279-2 號、279-3 號土地暨其上門牌號碼臺北市○○區○○
    里○○路○ 段4 巷1 號4 樓之3 房屋（以下簡稱系爭不動產
    ），價值約465 萬928 元等情，業據其提出遺產清冊、債務
    清冊、土地暨建物登記謄本、授信餘額證明書、民事起訴狀
    、臺灣臺北地方法院93年度訴字第2376號民事判決暨確定證
    明書、93年度北簡字第27596 號宣示判決筆錄暨確定證明書
    、法務部行政執行署臺北行政執行處通知等為證，且經本院
    依職權調閱稅務電子閘門財產所得明細表查明，堪信屬實。
  (二)查甲○○名下之系爭不動產，依土地公告現值及房屋課稅現
    值計算，總額為465 萬928 元，其名下別無其他資產。而系
    爭不動產上設有臺灣新光商業銀行股份有限公司最高限額
    924 萬元之第1 順位抵押權，截至96年7 月25日授信餘額為
    759 萬2,042 元等情，業經認定如前，則第1 順位抵押權人
    之債權金額較前揭不動產估算價值高出甚多，若經第1 順位
    抵押權人行使別除權後，甲○○實際上已無得列為破產財團
    之資產。從而，甲○○之遺產無法構成破產財團，即使進行
    破產程序，亦無財產支付財團費用，更遑論供其他債權人為
    平等之清償，更無從依破產程序清理債務，是本件難認有破
    產之實益及必要。從而，聲請人聲請破產，即無理由，應予
    駁回。
四、依破產法第5 條、民事訴訟法第95條、第78條裁定如主文。
中　　華　　民　　國　　96　　年　　10　　月　　23　　日
                  民事第二庭  法  官  陳玉曆
以上正本證明與原本無異。
如對本裁定抗告，應於裁定送達後10日內向本院提出抗告狀。
中    華    民    國    96    年    10    月    25    日
                              書記官  蔡雨呈
